【裁判字號】    95,交抗,80
【裁判日期】    950209
【裁判案由】    違反道路交通管理處罰條例
【裁判全文】
臺灣高等法院交通事件裁定              95年度交抗字第80號
抗 告 人即
原處分機關  臺北市交通事件裁決所
受  處分人  甲○○
上列抗告人因違反道路交通管理處罰條例案件，不服臺灣士林地
方法院，中華民國94年12月5日所為裁定（94年度交聲字第766號
），提起抗告，本院裁定如下：
    主  文
原裁定撤銷，發回臺灣士林地方法院。
    理  由
一、按汽車行駛時，行經調撥車道應開亮頭燈，道路交通安全規
    則第一百零九條第二款定有明文；又按汽車駕駛人，不依規
    定使用燈光者，處（銀元）二百元以上四百元以下（即新台
    幣（下同）六百元以上一千二百元以下）罰鍰，道路交通管
    理處罰條例第四十二條定有明文。
二、本件原處分意旨略以：異議人即受處分人甲○○所有之車牌
    號碼DI－2631號自用小客車，於如附表各編號所示之時、地
    ，有如各編號所示違規行為，經警察機關或監理處逕行掣單
    舉發，原處分機關於九十四年十月十七日逕行依如附表各編
    號所示道路交通管理處罰條例規定，以如附表所示之裁決書
    ，各裁處受處分人罰鍰，合計共三千八百元在案。
三、本件受處分人異議意旨固不否認有違規行駛之事實，然仍辯
    稱：調撥車道應開亮頭燈之規定乃係九十四年五月修正施行
    ，伊未曾耳聞亦未見政府加強調撥車道應開亮頭燈之宣導，
    否則不會於今年八月間多日遭逕行舉發，而完全不知等語。
四、按汽車駕駛人之行為有下列情形之一，當場不能或不宜攔截
    製單舉發者，得對汽車所有人逕行舉發處罰：一、闖紅燈或
    平交道。二、搶越行人穿越道。三、違規停車而駕駛人不在
    場。四、不服指揮稽查而逃逸，或聞消防車、救護車、警備
    車、工程救險車之警號不立即避讓。五、違規停車或搶越行
    人穿越道，經各級學校交通服務隊現場導護人員簽證檢舉。
    六、其他違規行為經以科學儀器取得證據資料者。前項逕行
    舉發，應記明車輛牌照號碼、車型等可資辨明之資料，查明
    汽車所有人姓名或名稱、住址後，製單舉發處罰之，道路交
    通管理處罰條例第七條之二第一項、第二項定有明文。該條
    立法意旨，固乃係立法者對於該條第一項第一至五款所定特
    定之道路違規行為，因考量其發生往往係在瞬間或係由交通
    勤務警察執行勤務時，恰巧目睹之違規情事，事實上不便立
    刻以攝影、錄影器材取證之情形所在多有，且該等違規事實
    由人之感官即可充分判定，非必以科學儀器始能偵測得知（
    相對於此，超速、或酒醉駕車等人之感官不當然即可判定之
    違規行為，則規定於同條第一項第六款需科學儀器採證始能
    逕行舉發），為達其維護交通秩序、安全之行政目的，故特
    別立法賦予勤務警察得當機處分之權限。是員警之舉發事實
    於訴訟上，自賦予相當之公信力，而應予以推定真正。是該
    條乃係員警得逕行舉發之特別規定，除此之外之違規行為，
    除非符合上開條件，員警自應回歸原則採用當場攔停舉發之
    方式，以維持舉發之公信力，自不得任意違背上開規定逕行
    舉發，否則應不發生舉發之效力，從而，處分機關自不得依
    照此等無效之舉發，逕行對受處分人為罰鍰之處分，乃當然
    之解釋。
五、原裁定略以：受處分人之違規事實乃係行經調撥車道未開啟
    頭燈，此項違規事實，並非上開道路交通管理處罰條例第七
    條之二第一項第一至五款所定違規情形，且本件逕行舉發亦
    未有任何經科學儀器採證之資料（如照片）可佐，自亦不符
    合同條項第六款之情形，甚而本件員警亦無舉發受處分人不
    服稽查逃逸，是亦難認本件有何不宜攔停或不能攔停之情事
    ，員警竟率爾逕行對受處分人為舉發，自屬違法，是衡諸首
    揭說明，應認此違法舉發不生效力，與未舉發同，原處分不
    察，遽予如附表各編號所示之罰鍰，容有未洽。聲明異議意
    旨雖未指摘及此，然此為法院得依職權審究之事項，原處分
    既有如上所述之違法，自應由法院撤銷原處分，諭知受處分
    人不罰，固非無見。
六、惟查，本院審理時，抗告人已補提原舉發單位臺北市政府警
    察局士林分局採證之照片，即受處分人甲○○所有之車牌號
    碼DI－2631號自用小客車分別於九十四年八月二、三、八、
    二十四日行經臺北市○○○路○段調撥車道時，不依規定使
    用燈光之違規照片五張，有台北市交通事件裁決所九十五年
    一月三日北市裁四字第09445530700號函所附受處分人違規
    之採證照片可證，則本件既已有經科學儀器採證之證據資料
    在卷可稽，受處分人之前揭違規行為是否符合道路交通管理
    處罰條例第七條之二第一項第六款所定得逕行舉發之情形；
    另受處分人所有之車牌號碼DI－2631號自用小客車於九十四
    年八月十、十一日行經上開路段調撥車道時，不依規定使用
    燈光之違規行為，原舉發單位函覆稱該二次之採證底片已遺
    失而無法提供採證照片，有臺北市政府警察局士林分局九十
    四年十二月二十七日北市警士分交字第09435013200號函影
    本附卷為憑，則此二次違規行為是否亦符合前開條文所定得
    逕行舉發之情形，均非無研求之餘地，抗告人抗告意旨執此
    指摘原裁定不當，尚非全然無理，爰撤銷原裁定，發回原審
    法院詳查後另為適法之處置。
據上論結，應依道路交通案件處理辦法第26條，刑事訴訟法第41
3條，裁定如主文。
中    華    民    國    95    年    2     月    9     日
                  刑事第五庭  審判長法  官  吳    敦
                                    法  官  陳 世 宗
                                    法  官  吳 啟 民
以上正本證明與原本無異。
不得再抗告。
                                    書記官  江 采 廷
中    華    民    國    95    年    2     月    9     日
附表：
┌─┬───┬───────┬───────┬──────┬─────┬─────┐
│  │裁決書│裁決書字號    │違規日期      │違規地點    │違規事實  │違規法條  │
│  │日期  │              │              │            │          │          │
├─┼───┼───────┼───────┼──────┼─────┼─────┤
│1 │94年10│北市裁二字第裁│94年8月2日7時 │臺北市中山北│駕駛人不依│道路交通管│
│  │月17日│22─AC0000000 │54分許        │路5段       │規定使用燈│理處罰條例│
│  │      │號            │              │            │光        │第42條第1 │
│  │      │              │              │            │          │項        │
├─┼───┼───────┼───────┼──────┼─────┼─────┤
│2 │同上  │北市裁二字第裁│94年8月3日7時 │同上        │同上      │同上      │
│  │      │22─AC0000000 │44分許        │            │          │          │
│  │      │號            │              │            │          │          │
├─┼───┼───────┼───────┼──────┼─────┼─────┤
│3 │同上  │北市裁二字第裁│94年8月8日8時 │同上        │同上      │同上      │
│  │      │22─AC0000000 │零分          │            │          │          │
│  │      │號            │              │            │          │          │
├─┼───┼───────┼───────┼──────┼─────┼─────┤
│4 │同上  │北市裁二字第裁│94年8月10日7時│同上        │同上      │同上      │
│  │      │22─AC0000000 │51分許        │            │          │          │
│  │      │號            │              │            │          │          │
├─┼───┼───────┼───────┼──────┼─────┼─────┤
│5 │同上  │北市裁二字第裁│94年8月11日8時│同上        │同上      │同上      │
│  │      │22─AC0000000 │5分許         │            │          │          │
│  │      │號            │              │            │          │          │
├─┼───┼───────┼───────┼──────┼─────┼─────┤
│6 │同上  │北市裁二字第裁│94年8月24日7時│同上        │同上      │同上      │
│  │      │22─AC0000000 │49分許        │            │          │          │
│  │      │號            │              │            │          │          │
└─┴───┴───────┴───────┴──────┴─────┴─────┘


司法院資訊處製作；財團法人民間司法改革基金會備份。
